臺灣高等法院臺中分院民事判決　　　　95年度上更(一)字第22號
上　訴　人　丁○○
即被上訴人
訴訟代理人　吳榮昌律師
複　代理人　陳世川律師
　　　　　　甲○○
被　上訴人
即　上訴人　丑○○
被　上訴人　乙○○（即魏福朱之承受訴訟人）
　　　　　　辛○○（即魏福朱之承受訴訟人）
　　　　　　子○○（即魏福朱之承受訴訟人）
　　　　　　壬○○
　　　　　　卯○○
　　　　　　辰○○
　　　　　　癸○○
　　　　　　巳○○
兼上列八人
共同訴訟代理人
　　　　　　寅○○　　住南投縣國姓鄉○○村○○路376之2號
上列當事人間請求拆屋還地事件，上訴人對於中華民國92年2月2
6日台灣南投地方法院90年度訴字第277號判決提起上訴，本院判
決後經最高法院發回，本院於96年 8月28日言詞辯論終結，判決
如下：
    主  文
原判決關於命丑○○將坐落南投縣國姓鄉○○段21之20地號土地
如附圖一所示編號16面積0.0059公頃農作、編號17面積0.0090公
頃農作、同段21之21地號土地上如附圖二所示編號23-1面積0.01
17公頃農作、編號23-2面積0.0057公頃農作、編號23-3面積0.00
07公頃農作、編號23-4面積0.0043公頃農作之地上物全部拆除，
並將土地交還丁○○部分，及該部分假執行之宣告，暨除確定部
分外之訴訟費用裁判均廢棄。
上開廢棄部分，丁○○在原審之訴及假執行之聲請均駁回。
丑○○其餘上訴及丁○○之上訴均駁回。
第一、二審訴訟費用除確定部分外及發回前第三審訴訟費用，丑
○○上訴部分由丑○○負擔百分之十四，餘由丁○○負擔；丁○
○上訴部分由丁○○負擔。
    事實及理由
一、被上訴人魏福朱於民國93年3月9日死亡，其繼承人有乙○○
    、辛○○、子○○，渠等聲明承受魏福朱之本件訴訟，核無
    不合，應予准許。
二、丁○○起訴主張：坐落南投縣國姓鄉○○段（下稱國姓段）
    第21之20地號面積0.2599公頃土地及國姓段第21之21地號面
    積0.0615公頃土地（國姓段第21之21地號土地下稱系爭土地
    ）係伊所有，為魏阿煙之繼承人丑○○、寅○○、魏福朱、
    壬○○、卯○○、辰○○、癸○○、巳○○等八人（下稱丑
    ○○等八人）無權占有如附圖一所示編號16面積0.0059公頃
    、編號17面積0.0090公頃、編號23面積0.0287公頃土地種植
    農作，編號21面積0.0204公頃土地鋪設水泥地，編號22面積
    0.0124公頃土地搭建平房。丑○○等八人雖主張系爭土地其
    中之167坪（相當0.0552公頃）土地係由其父魏阿煙於56年6
    月 1日向豐國糖業股份有限公司（下稱豐國公司）承租作為
    興建房屋及農業曬場之用，租賃期限至61年 5月31日止等情
    ，惟豐國公司已於49年9月2日受破產宣告，雙方所訂立之租
    賃契約應為無效，且縱租賃契約有效，租期亦早屆滿，豐國
    公司自租期屆滿前1年之60年 7月1日起即未繼續向魏阿煙收
    取租金，豐國公司於租賃期滿後有不同意繼續出租之意思表
    示，租賃契約自不能成為不定期限，丑○○等八人於租賃關
    係消滅後仍繼續占有上開土地，自屬無權占有。爰依民法第
    767 條之規定，提起本件訴訟，求為命丑○○等八人拆除國
    姓段第21之20、21之21地號土地如附圖一所示編號16面積0.
    0059公頃、編號17面積0.0090公頃、編號23面積0.0287公頃
    之農作物、編號21面積0.0204公頃之水泥地、編號22面積0.
    0124公頃之地上建物，並將土地交還伊之判決（原審判決命
    丑○○等八人拆除國姓段第21之20、21之21地號土地如附圖
    一所示編號16、17、23之農作物並交還該土地，而駁回丁○
    ○對國姓段第21之21地號土地如附圖一所示編號第21、22部
    分之請求，丁○○聲明不服，上訴聲明請求命丑○○等八人
    拆除國姓段第21之21地號土地如附圖一所示編號21面積0.02
    04公頃之水泥地、編號22面積0.0124公頃之地上建物並交還
    該土地）。
三、丑○○等八人則以：伊等被繼承人魏阿煙於56年6月1日向當
    時土地所有權人豐國公司承租分割前之國姓段第21之 1地號
    土地中167坪，供作建築房屋及充作農業曬場，租期自56年6
    月1日起至61年 5月31日止。該21之1地號土地嗣經拍賣由豐
    國公司股東戊○○標得，戊○○登記為所有權人後仍以豐國
    公司經手人之名義，續向魏阿煙收取二年份租金，即收取至
    62年 6月30日租期屆滿後之租金，原租賃契約已成為不定期
    租約。之後國姓段第21之 1地號土地分割出第21之21地號之
    系爭土地，戊○○將分割後土地以買賣為原因移轉為丁○○
    所有，因豐國公司拒收租金，魏阿煙及伊等乃將租金提存於
    法院。又伊等對系爭土地有優先承買權，戊○○出賣系爭土
    地時，未依土地法第104條及民法第426條之 2規定通知伊等
    ，丁○○自不能以所有權對抗伊等，丁○○請求拆屋還地應
    無理由等語；丑○○另以國姓段第21之20地號土地如附圖一
    所示編號16、17之農作物係分別為訴外人丙○○、庚○○所
    種植，非伊所占有，丁○○對伊請求亦無理由等語，資為抗
    辯（原審判決命丑○○等八人拆除如附圖一所示編號16、17
    、23之農作物並交還該土地，僅丑○○聲明不服，寅○○、
    魏福朱、壬○○、卯○○、辰○○、癸○○、巳○○等七人
    （下稱寅○○等七人）未併同上訴，因丁○○係本於物上請
    求權，對丑○○等八人請求返還伊等所占有之國姓段第21之
    20、21之21地號土地，而請求返還所有物之訴，應以現在占
    有該物之人為被告，如非現在占有該物之人，即不得對其請
    求返還，是丑○○等八人是否應返還如附圖一所示編號16、
    17、23之土地予丁○○，端視丑○○等八人何人無權占有該
    土地而定，在丑○○等八人間應無一同被訴，判決結果不得
    歧異之問題，即非應合一確定，是丑○○上訴之效力自不及
    於寅○○等七人，原審判決命寅○○等七人拆除如附圖一所
    示編號16、17、23之農作物並交還土地予丁○○部分應已確
    定，本院僅得就丑○○所上訴之原判決不利丑○○即命丑○
    ○拆除如附圖一所示編號16、17、23之農作物並交還土地予
    丁○○部分為裁判）。
四、以下之事實為兩造所不爭執：
（一）國姓段第21之20、21之21地號土地係丁○○所有，國姓段
      第21之21地號土地現由丑○○占有。
（二）國姓段第21之20、21之21地號土地係於62年5月7日由國姓
      段第21之1地號土地分割出來。
（三）國姓段第21之21地號土地原係豐國公司所有，經戊○○於
      61年11月15日拍賣取得，62年 2月10日登記所有人，戊○
      ○再於69年8月14日出售丁○○，於70年 4月8日辦妥移轉
      登記。
（四）豐國公司於49年9月2日受破產宣告，南投縣埔里地政事務
      所於53年1月15日完成分割前國姓段第21之1地號土地之破
      產登記。
（五）豐國公司於56年 6月1日將分割前之國姓段第21之1地號土
      地其中之 167坪土地出租予丑○○等八人之被繼承人魏阿
      煙，該 167坪土地即為現國姓段第21之21地號土地之部分
      土地。
（六）豐國公司將前揭土地出租予魏阿煙，供魏阿煙建築房屋及
      充作農業曬場使用，非經豐國公司之同意，魏阿煙不得變
      更使用，否則豐國公司得終止租約收回土地，租賃期間自
      56年6月1日起至61年5月31日止。
（七）魏阿煙承租分割前之國姓段第21之1地號167坪土地，59年
      7月1日至60年6月30日之租金係由戊○○於60年7月15日代
      豐國公司收受；60年7月1日至62年 6月30日之租金，再由
      戊○○於62年12月7日以豐國公司經收人身分收取。
五、本件兩造爭執之重點：
（一）豐國公司受破產宣告，其將系爭土地 167坪土地出租予魏
      阿煙之效力為何？
（二）豐國公司於租期屆滿後有無表示反對魏阿煙繼續租賃之意
      思，租賃契約是否成為不定期限？魏阿煙就系爭土地如附
      圖二所示編號21、22、23-1、23-2、23-3、23-4之共0.55
      2公頃土地有無租賃權存在？
（三）丑○○等八人有無違反租賃之使用目的，變更使用用途為
      種植農作物，構成丁○○得終止租約之事由？
（四）國姓段第21之20地號土地如附圖一所示編號16、17之農作
      物係由何人種植？
六、本院得心證之理由：
（一）豐國公司受破產宣告，其將系爭土地 167坪土地出租予魏
      阿煙之效力為何？
      豐國公司係於49年9月1日經台灣台中地方法院（下稱台中
      地院）49年度破字第 5號裁定破產，業經本院調閱該案號
      之卷宗查明屬實。按破產人因破產之宣告，對於應屬破產
      財團之財產，喪失管理及處分權，破產法第75條定有明文
      。而豐國公司於56年 6月1日將分割前之國姓段第21之1地
      號土地其中之 167坪土地出租予丑○○等八人之被繼承人
      魏阿煙，丁○○因此主張該租賃契約無效。惟豐國公司受
      破產宣告後，於52年間提出調協計畫，經債權人會議可決
      ，並由台中地院裁定認可調協確定，此經本院調閱上開卷
      宗查明屬實，復有台中地院出具予豐國公司載明「該院52
      年11月 5日所為債權人會議可決之調協方案應予認可之裁
      定，因於10日之公告期間內無人提出抗告，業經確定在案
      」之證明書在卷可稽（附本審卷（二）第 143頁）。查法
      院認可調協裁定確定時，破產程序即為終結，破產管理人
      對於破產財團之權限當然消滅，破產人因破產之宣告所喪
      失之財產管理權亦即回復（參照最高法院40年台上字第78
      8 號判例）。豐國公司因破產宣告所喪失之財產管理權，
      於台中地院52年間裁定認可調協確定時已回復，之後即有
      權將其土地出租予他人使用，是豐國公司在回復財產管理
      權後，始於56年 6月1日將分割前之國姓段第21之1地號土
      地其中 167坪土地出租予魏阿煙，雙方所訂立之租賃契約
      並無無效之原因，自為有效，丁○○主張該租賃契約為無
      效，要無可採。
（二）豐國公司於租期屆滿後有無表示反對魏阿煙繼續租賃之意
      思，租賃契約是否成為不定期限？魏阿煙就系爭土地如附
      圖二所示編號21、22、23-1、23-2、23-3、23-4之共0.55
      2公頃土地有無租賃權存在？
    1.豐國公司於56年 6月1日將分割前之國姓段第21之1地號土
      地其中之 167坪土地出租予魏阿煙，供魏阿煙建築房屋及
      充作農業曬場使用，租賃期間自56年6月1日起至61年 5月
      31 日止，魏阿煙應繳納之租金，59年7月1日至60年6月30
      日之租金係由戊○○於60年7月15日代豐國公司收受； 60
      年7月1日至62年6月30日之租金，再由戊○○於62年12月7
      日以豐國公司經收人身分收取。魏阿煙所承租之土地於62
      年5月7日分割出國姓段第21之21地號，為該地號土地面積
      0.0615公頃之一部分。丁○○就戊○○所收取之租金，承
      認59年7月1日至60年 6月30日之租金對豐國公司有發生效
      力，而就60年7月1日至62年 6月30日之租金，以戊○○於
      62年12月7日出具之收據，未如同60年7月15日之收據蓋有
      豐國公司及負責人己○○印章（見本審卷（二）第85、86
      頁），主張戊○○未經豐國公司之授權，其擅自收取租金
      ，對豐國公司不發生效力云云，惟戊○○係豐國公司農務
      員，負責該公司總務工作，有於60年7月15及62年12月7日
      代豐國公司向魏阿煙收取租金轉交豐國公司等情，業據戊
      ○○證述屬實（見本審卷（二）第 122頁背面），戊○○
      為豐國公司之職員，負責該公司之總務工作，為豐國公司
      收取租金自屬其職務行為，戊○○既有權向魏阿煙收取59
      年7月1日至60年6月30日之租金，則就60年 7月1日以後之
      租金，戊○○當亦有權繼續向魏阿煙收取，戊○○有權為
      豐國公司收取租金，即不因戊○○出具予魏阿煙之收據未
      蓋豐國公司及負責人己○○印章而受影響，丁○○以戊○
      ○出具之收據未蓋豐國公司及負責人己○○之印章，否認
      戊○○有權代豐國公司向魏阿煙收取租金，及戊○○所收
      取租金對豐國公司有發生效力，均無可採。
    2.豐國公司與魏阿煙所訂租賃契約，租期於61年 5月31日屆
      滿，魏阿煙於租期屆滿後仍繼續使用收益其所承租之土地
      ，依民法第 451條「租賃期限屆滿後，承租人仍為租賃物
      之使用收益，而出租人不即表示反對之意思者，視為以不
      定期限繼續契約。」之規定，及租賃契約第 9條「租賃期
      間屆滿時，雙方同意續訂租約繼續承租。」之約定，豐國
      公司於租期屆滿後未依約與魏阿煙續訂租約，惟依該租賃
      契約第 9條約定，仍可認豐國公司有同意魏阿煙於租期屆
      滿後繼續使用收益租賃物，豐國公司就魏阿煙於租期屆滿
      後仍為租賃物之使用收益，未有任何反對之意思表示，豐
      國公司與魏阿煙所訂之租賃契約，即應視為不定期限繼續
      契約，且豐國公司就60年7月1日起至租期屆滿後之租金，
      仍於62年12月 7日委由戊○○向魏阿煙收取，豐國公司仍
      繼續向魏阿煙收取租期屆滿後之租金，顯見豐國公司亦承
      認魏阿煙就其所承租之167坪土地於61年5月31日租期屆滿
      後，租賃關係並未消滅。丁○○以豐國公司自租期屆滿前
      一年即60年7月1日起未向魏阿煙收取租金，主張豐國公司
      有表示不同意繼續租賃之意思，租賃期限屆滿後，並非豐
      國公司未立即表示反對之意思，租賃關係應於租期屆滿時
      消滅，不能成為不定期限租約等語。但魏阿煙60年7月1日
      至62年6月30日之租金，已由戊○○於62年12月7日以豐國
      公司經收人身分收取，戊○○之代豐國公司收取租金對豐
      國公司有發生效力，豐國公司應係收取租金至租期屆滿後
      ，並非丁○○所稱豐國公司在租期屆滿前一年之60年7月1
      日起未向魏阿煙收取租金，豐國公司之拒絕收取租金應係
      就62年7月1日以後之租金而言，時已在租賃期限屆滿 1年
      多，豐國公司就租期屆滿後初期之租金仍有收取，係在租
      期屆滿 1年多以後始拒絕收取魏阿煙之租金，豐國公司之
      拒收租金應係在租賃契約成為不定期限之後，自不能以豐
      國公司之拒收租金認為豐國公司在租期61年 5月31日屆滿
      後，有立即表示反對魏阿煙使用收益租賃物之意思，魏阿
      煙就其所承租之167坪土地在原定租期61年5月31日屆滿後
      應成為不定期限，對豐國公司繼續有效，丁○○此部分主
      張要無足採。
    3.魏阿煙就系爭土地向豐國公司承租 167坪土地，該租賃關
      係在原定租期61年 5月31日屆滿後成為不定期限，對豐國
      公司繼續有效，而系爭土地經拍賣於61年11月15日由戊○
      ○投標取得，62年 2月10日登記為所有人，系爭土地在戊
      ○○投標取得成為所有人以後，依當時民法第 425條（即
      現行民法第425條第1項）「出租人於租賃物交付後，縱將
      其所有權讓與第三人，其租賃契約，對於受讓人仍繼續存
      在。」之規定，魏阿煙就系爭土地其中 167坪土地之不定
      期限租賃關係對戊○○應繼續存在，豐國公司之出租人地
      位應移轉予戊○○，自此時起租賃關係應存在魏阿煙與戊
      ○○間。在戊○○成為系爭土地之所有人後，租金何以仍
      由戊○○以豐國公司經收人之身分收取，戊○○指稱：「
      如果土地是我買的，我不會寫豐國公司之經收人。該部分
      之詳情是豐國公司的土地被拍賣，不能用自己之名義買，
      乃要求用我的名義買該土地，我只是借名給豐國公司使用
      ，該土地真正權利人還是豐國公司。」等語（見本審卷（
      二）第 123頁正面），系爭土地為戊○○取得所有權之後
      ，戊○○成為出租人，應僅戊○○有權向魏阿煙收取其後
      之租金，因戊○○不知法律之規定，認為其借名給豐國公
      司使用，系爭土地之真正權利人仍為豐國公司，租金須繳
      回豐國公司，乃誤以豐國公司經收人之身分向魏阿煙收取
      租金，對戊○○已成為租賃契約出租人之事實並不生影響
      。丁○○再主張戊○○取得系爭土地所有權後，戊○○係
      代豐國公司收租，並非以出租人之身分向魏阿煙收取租金
      ，其顯無出租系爭土地之意思，而魏阿煙之租金係對己○
      ○提存於法院，魏阿煙亦無向戊○○承租系爭土地之意思
      ，魏阿煙與戊○○並無就系爭土地成立租賃關係之意思合
      致，租賃關係應不存在等語。但戊○○之成為租賃契約出
      租人，係民法第 425條之擬制規定，不論受讓租賃物之第
      三人有無出租之意思，承租人有無向受讓租賃物之第三人
      承租之意思，租賃契約均對受讓租賃物之第三人繼續存在
      ，不須受讓租賃物之第三人與承租人有租賃之意思合致，
      是戊○○以豐國公司之經收人身分向魏阿煙收取租金，戊
      ○○縱無出租系爭土地之意思，魏阿煙不知系爭土地已為
      戊○○取得所有權，於豐國公司拒收租金，對己○○提存
      租金於法院，縱魏阿煙無向戊○○承租系爭土地之意思，
      戊○○與魏阿煙並無就系爭土地成立租賃關係之意思合致
      ，仍不足以否定戊○○與魏阿煙就系爭土地有成立租賃契
      約之事實，丁○○主張戊○○與魏阿煙間不存在租賃關係
      ，應非的論。
    4.戊○○就本院詢問「在你經收租金之後，為何豐國公司拒
      收租金？」，表示「這一部份我有聽己○○先生講，當初
      魏阿煙等人要買他們承租的土地，所以有將國姓段第21之
      1 地號土地分割，等到土地分割後，他們又不買，所以己
      ○○先生就拒收租金，魏阿煙才會把租金提存法院。」等
      語（見本審卷（二）第123頁正面）。查國姓段第21之1地
      號土地之分割出國姓段第21之21地號土地係在62年5月7日
      ，已在租賃契約原定租期61年 5月31日屆滿之後，自無從
      如丁○○所推測「系爭土地於租賃期限屆滿時，己○○即
      不同意續租，有意收回系爭土地，魏阿煙不得已只得佯稱
      願意購買所承租之土地，己○○亦信以為真，故未收回系
      爭土地，以免拆屋之損失」。依戊○○上開證言，應僅能
      證明魏阿煙有意購買其所承租之土地，豐國公司乃將國姓
      段第21之1地號土地分割出國姓段第 21之21地號土地，欲
      將國姓段第21之21地號土地出售予魏阿煙，之後魏阿煙因
      故未購買，豐國公司乃拒絕向魏阿煙收取租金。魏阿煙僅
      有意購買其所承租之土地，國姓段第 21之1地號土地分割
      出國姓段第21之21地號土地固係準備出售予魏阿煙，但嗣
      後買賣未成，魏阿煙仍繼續占有其承租之土地，魏阿煙即
      無終止租賃契約之意思。丁○○依戊○○上開證言，認為
      「豐國公司與魏阿煙間於租賃期滿時，雙方已經終止租約
      ，就租賃物辦理買賣」、「雙方租期屆滿時已約定將租賃
      契約變更為買賣契約，並約定買賣不成立時租約即為終止
      」，除與魏阿煙之原意不符，更有背雙方買賣事宜之討論
      是在租賃契約租期屆滿後將近一年之事實，丁○○所謂租
      賃契約業經豐國公司與魏阿煙合意終止，純屬臆測之詞，
      核無足取。
    5.魏阿煙所承租系爭土地其中之 167坪相當於0.0552公頃土
      地，其位置經本院履勘現場，囑託南投縣埔里地政事務所
      依魏阿煙之繼承人丑○○等八人之指界，測量出附圖二所
      示編號21、22、23-1、23-2、23-3、23-4之共0.0552公頃
      土地。魏阿煙承租系爭土地其中之 167坪土地係供建築房
      屋及充作農業曬場使用，如附圖二所示編號21面積0.0204
      公頃土地係水泥地，應係供魏阿煙為農業曬場使用，編號
      22面積0.0124公頃、編號23-2面積0.0057公頃係屬房屋之
      基地（編號23-2之房屋已毀損），編號23-3面積0.0007公
      頃為房屋間之巷道，應均係供魏阿煙建築房屋使用，該部
      分為魏阿煙承租 167坪土地之範圍應無爭議（丁○○僅否
      認如附圖二所示編號23-1、23-4之土地為魏阿煙承租之土
      地，見本審卷（三）第18頁）。至如附圖二所示編號23-1
      面積0.0117公頃土地係供種植農作物使用，編號23-4面積
      0.0043公頃土地係供養雞使用，丁○○主張均非為租賃契
      約所約定之建築房屋及曬場使用目的之土地，魏阿煙不得
      加以使用，應無租賃權存在云云。然魏阿煙既承租 167坪
      土地，則 167坪土地自均為魏阿煙之承租範圍，魏阿煙承
      租 167坪土地之目的固在供其建築房屋及充作農業曬場使
      用，但魏阿煙有無以承租之土地供其建築房屋及充作農業
      曬場使用，係魏阿煙有無違約使用之問題（丑○○等八人
      有無違約使用，詳後述），並非未供建築房屋及充作農業
      曬場使用之土地即非魏阿煙承租之土地，是丁○○否認如
      附圖二所示編號23-1、23-4之土地為魏阿煙承租範圍之土
      地，尚屬無據，本院認如附圖二所示編號21、22、23-1、
      23-2、23-3、23-4之共0.0552公頃土地均係魏阿煙承租範
      圍之土地，丑○○等八人對該0.0552公頃土地應有租賃權
      存在，該租賃契約依民法第 425條之規定，應對丁○○繼
      續存在。
（三）丑○○等八人有無違反租賃之使用目的，變更使用用途為
      種植農作物，構成丁○○得終止租約之事由？
    1.魏阿煙與豐國公司所訂立之租賃契約第五條約定「本案基
      地係供承租人建築房屋及充作農業曬場目的租賃，非經出
      租人之書面同意，承租人不得加予變更使用」，第八條第
      三項約定「承租人違背本契約之規定時，得即終止契約」
      ，故依上開約定，豐國公司將系爭土地其中之 167坪土地
      出租予魏阿煙，係供魏阿煙建築房屋及充作農業曬場使用
      ，非經豐國公司之同意，魏阿煙不得變更使用，否則豐國
      公司得終止租約收回土地。而依附圖一所示之測量成果圖
      ，房屋基地及水泥地之面積合計為0.0328公頃，丁○○因
      此主張丑○○等八人所承租之土地為0.0552公頃，但其使
      用為建屋及曬場之水泥地面積合計為0.0328公頃，其餘0.
      0224公頃土地，丑○○等八人並未依照契約之使用目的而
      使用，擅自變更使用為種植農作物，伊依約得終止租約，
      收回全部租賃之土地云云。但丑○○等八人所承租之土地
      ，扣除如附圖一所示編號21、22之水泥地及房屋基地外，
      所剩0.0224公頃土地，依附圖二所示之測量成果圖，尚有
      編號23-2面積0.0057公頃係舊有平房基地，編號23-3面積
      0.0007公頃係房屋間之巷道，仍為供建築房屋使用，丑○
      ○等八人並未違約使用，兩造所爭執者應係附圖二所示編
      號23-1面積0.0117公頃土地供種植農作物，編號23-4面積
      0.0043公頃土地供養雞使用，丑○○等八人有無違約使用
      。
    2.豐國公司將系爭土地其中之 167坪土地出租予魏阿煙，目
      的在供魏阿煙建築房屋及充作農業曬場使用，魏阿煙承租
      之後，亦確有以如附圖二所示編號21、22、23-2、23-3之
      土地供建築房屋及充作農業曬場使用，該部分土地供建築
      房屋及充作農業曬場使用，魏阿煙及丑○○等八人從未變
      更使用，租賃契約並未約定魏阿煙應以承租之全部土地供
      建築房屋及充作農業曬場使用，且魏阿煙係以供農業曬場
      使用之目的而承租土地，其在系爭土地附近僅承租之 167
      坪土地可使用，魏阿煙就其承租之 167坪土地勢必有部分
      土地應供種植農作物或養殖雞鴨使用，魏阿煙始能以曬場
      供農業使用，否則以全部土地為曬場及建築房屋使用，該
      曬場即無從為農業使用，是豐國公司將上開土地出租予魏
      阿煙，應未限制魏阿煙以部分土地為非曬場使用，應有允
      許魏阿煙以部分土地種植農作物及養殖雞鴨之農業使用，
      魏阿煙以部分土地種植農作物及丑○○將部分土地種植農
      作物及養雞，應均符合承租系爭土地充作農業曬場使用之
      目的，魏阿煙及丑○○等八人即無違約使用之可言，況豐
      國公司及戊○○就魏阿煙以部分承租土地種植農作物使用
      亦無任何異議，從未指責魏阿煙有違約使用之情事，甚至
      同意將魏阿煙承租之土地出售。丁○○認為丑○○等八人
      有將承租之部分土地變更使用為種植農作物，其得終止租
      約，收回全部租賃之土地，要屬無據。
（四）國姓段第21之20地號土地如附圖一所示編號16、17之農作
      物係由何人種植？
    1.丁○○以國姓段第21之20地號土地如附圖一所示編號16、
      17之農作物係由丑○○種植，該部分土地非魏阿煙承租16
      7 坪土地之範圍，因此請求丑○○拆除該部分農作物並交
      還土地。丑○○則否認該部分土地係由伊所占有，辯稱：
      國姓段第21之20地號土地如附圖一所示編號16、17之農作
      物係分別由丙○○、庚○○所種植等語。
    2.國姓段第21之20地號土地如附圖一所示編號16、17之土地
      ，經本院履勘現場，結果發現編號16土地係荔枝園、編號
      17土地為荒廢之菜園，此有勘驗筆錄在卷可按（見本審卷
      （二）第121、122頁），證人丙○○證稱該荔枝園為其所
      耕作，該荔枝園為其所耕作，該荒廢之菜園係其借給庚○
      ○耕作等語，證人庚○○證稱該荒廢之菜園原係其向丙○
      ○借用耕作，自96年 3月間其房屋被拆除後就未耕作等語
      （見本審卷（二）第121、122頁），丙○○、庚○○之證
      言經核與丑○○前揭辯解相符，丑○○所辯未占用該編號
      16、17之土地，即堪採信。而丁○○主張該編號16、17之
      土地為丑○○所占有，無非以附圖一之南投縣埔里地政事
      務所之測量成果圖載明該編號16、17土地之使用人係丑○
      ○為據，惟丑○○從未承認其有占用該編號16、17土地之
      事實，該測量成果圖之記載又與丙○○、庚○○前揭證言
      不符，本院自不能單以該測量成果圖之記載認定丑○○係
      該編號16、17土地之占有人。丑○○既未占用該編號16、
      17土地，丁○○請求丑○○拆除該部分土地之農作物並交
      還土地，自不能准許。
    3.系爭土地如附圖一所示編號23面積0.0287公頃土地為丑○
      ○所占用，扣除丑○○有租賃權存在之如附圖二所示編號
      23-1、23-2、23-3、23-4土地外，其餘0.0063公頃之土地
      ，非在丑○○承租之範圍，丑○○無正當權源占有，丁○
      ○請求丑○○拆除該部分土地之農作物並交還土地，即有
      理由。
七、綜上所述，丁○○請求丑○○等八人拆除如附圖一所示編號
    21、22土地上之水泥地及地上建物並交還土地，及丑○○拆
    除如附圖一所示編號16、17、23土地上之農作物並交還土地
    ，就丑○○等八人所占用之如附圖一所示編號21、22土地，
    及丑○○所占用之如附圖二所示編號23-1、23-2、23-3、23
    -4土地，其占有係基於租賃權，自屬有權占有，另丑○○並
    未占用如附圖一所示編號16、17土地，丁○○上開部分之請
    求，均不能准許；至就丑○○所占用之如附圖一所示編號23
    扣除如附圖二所示編號23-1、23-2、23-3、23-4之土地，丁
    ○○之請求，尚無不合。原審判決命丑○○拆除如附圖一所
    示編號16、17、23土地上之農作物並交還土地，而駁回丁○
    ○對丑○○等八人如附圖一所示編號21、22土地之請求，丁
    ○○及丑○○就原判決不利於其之部分分別提起上訴，指摘
    原判決不當，求予廢棄改判，就丁○○上訴部分，原判決駁
    回其請求，核無違誤，此部分之上訴為無理由，應予駁回；
    至丑○○上訴部分，原判決命丑○○拆除如附圖一所示編號
    16、17土地及如附圖二所示23-1、23-2、23-3、23-4土地上
    之農作物並交還土地，尚有未當，此部分之上訴為有理由，
    原判決此部分應予廢棄，爰由本院改判如主文第二項所示，
    丑○○其餘上訴部分，原判決命丑○○拆除地上農作物並交
    還土地，並無不合，此部分之上訴為無理由，應予駁回。
八、據上論結，本件丁○○之上訴為無理由，丑○○之上訴為部
    分有理由，部分無理由，依民事訴訟法第449條第1項、第45
    0條、第78條、第79條，判決如主文。
中　　華　　民　　國　　96　　年　　9 　　月　　11　　日
                  民事第四庭    審判長法　官  黃斐君
                                      法　官  黃永祥
                                      法　官  陳蘇宗
以上正本係照原本作成。
兩造均不得上訴。
                                      書記官  林振甫
中　　華　　民　　國　　96　　年　　9 　　月　　12　　日
                                                      Ｍ
